【裁判字號】    98,易,277
【裁判日期】    981214
【裁判案由】    賭博
【裁判全文】
臺灣臺東地方法院刑事判決               98年度易字第277號
公  訴  人  臺灣臺東地方法院檢察署檢察官
被      告  丙○○
            乙○○
            甲○○
                    （另案於台灣臺東監獄執行）
上列被告等因賭博案件，經檢察官提起公訴（98年度偵字第1745
號），本院判決如下：
    主  文
丙○○共同意圖營利，聚眾賭博，處有期徒刑伍月，如易科罰金
，以新臺幣壹仟元折算壹日。扣案「恐龍」壹台、「悟空」拾台
、「吉宗」肆台、「北斗」壹台、「鴨忍」貳台、「鬼武者」貳
台、「三國誌」壹台、「麻雀」壹台、「石松」貳台、「拳王」
壹台、「功夫」壹台、「動物奇觀」陸台、「彈珠」貳台、「13
支」貳台、「鬥地主」壹台、「黃金馬」貳台、「賽狗」貳台、
「野人」貳台、「武士」壹台、「BAR」貳台（含IC板合計肆拾
伍塊）、現金新台幣壹萬柒仟柒佰元、積分卡肆拾張（100點
32 張、500點6張、1000點5張）、帳單及開洗分統計表肆張、電
子秤壹台、壹元代幣伍萬伍仟柒佰柒拾伍個、拾元代幣伍仟陸佰
柒拾個、監視器主機壹組、螢幕壹台均沒收。
乙○○共同意圖營利，聚眾賭博，處有期徒刑貳月，如易科罰金
，以新臺幣壹仟元折算壹日。緩刑貳年。扣案扣案「恐龍」壹台
、「悟空」拾台、「吉宗」肆台、「北斗」壹台、「鴨忍」貳台
、「鬼武者」貳台、「三國誌」壹台、「麻雀」壹台、「石松」
貳台、「拳王」壹台、「功夫」壹台、「動物奇觀」陸台、「彈
珠」貳台、「13 支」貳台、「鬥地主」壹台、「黃金馬」貳台
、「賽狗」貳台、「野人」貳台、「武士」壹台、「BAR」貳台
（含IC板合計肆拾伍塊）、現金新台幣壹萬柒仟柒佰元、積分卡
肆拾張（100點32張、500點6張、1000點5張）、帳單及開洗分
統計表肆張、電子秤壹台、壹元代幣伍萬伍仟柒佰柒拾伍個、拾
元代幣伍仟陸佰柒拾個、監視器主機壹組、螢幕壹台均沒收。
甲○○在公眾得出入之場所賭博財物，處罰金新臺幣柒仟元，如
易服勞役，以新臺幣壹仟元折算壹日。未扣案新台幣捌佰元均沒
收。
    犯罪事實
一、丙○○係臺東縣臺東市○○路203號「大順電子遊藝場」（
    原名中正電子遊戲場，業依電子遊戲場業管理條例規定辦理
    營利事業登記，經臺東縣政府核發營利事業登記證）之負責
    人，係綜理該店營業事務之人，丙○○並自民國98年6月間
    某日起，以月薪新臺幣（下同）23000元之代價僱用同有意
    圖營利提供賭博場所聚眾賭博並與之賭博之集合犯意聯絡之
    乙○○在該遊藝場內擔任現場管理人員，負責兌換代幣及開
    分、洗分之工作，在上開公眾得出入之遊藝場內，擺置機台
    「恐龍」1台、「悟空」10台、「吉宗」4台、「北斗」1台
    、「鴨忍」2台、「鬼武者」2台、「三國誌」1台、「麻雀
    」1台、「石松」2台、「拳王」1台、「功夫」1台、「動物
    奇觀」6台、「彈珠」2台、「13支」2台、「鬥地主」1台、
    「黃金馬」2台、「賽狗」2台、「野人」2台、「武士」1台
    、「BAR」2台等共46台電動賭博機具，與不特定賭客把玩以
    賭博財物，把玩之方式為由賭客以現金向乙○○以1比1、1
    比2、1比10、1比20或1比50不等倍率之比例開分，在前開機
    臺上按押下注，如押中則依所押注之分數不等倍數得分，未
    押中則所押分數由機具消失，所下賭注歸丙○○所有；若不
    把玩，則以其機臺上之積分，按其開分相同之比例洗分並向
    乙○○兌換同額現金取回。嗣於98年9月20日23時5分許，為
    警持搜索票當場查獲甲○○在該電動玩具店以電動賭博機具
    賭博財物（甲○○原在店內把玩「悟空」機台，因中大獎於
    當日21時49分52秒至同日同時50分12秒以退幣兌換現金1000
    元，後再以兌換取得之1000元中，再換取200元之代幣，繼
    續把玩，至於兌換所得餘款800元，則未扣案），並扣得丙○○所有上述電動賭博機具46台（含IC板45片）、賭檯或兌
    換籌碼處之現金17700元、積分卡43張（100點32張、500點6
    張、1000點5張）、帳單及開洗分統計表4張、供秤代幣用之
    電子秤1台、1元代幣55775個、10元代幣5670個、監視器主
    機1組、螢幕1台。
二、案經臺東縣警察局臺東分局報告臺灣臺東地方法院檢察署檢
    察官偵查起訴。
    理  由
一、訊據被告丙○○對於其為上開『大順電子遊藝場」負責人，
    綜理該店營業事務，有於上開時間僱用被告乙○○在該遊藝
    場內擔任現場管理人員，負責兌換代幣及開分、洗分之工作
    ，並在上開公眾得出入之遊藝場內，擺放電子遊戲機多台供
    不特定人以上開所載之方式把玩等情，固均自承無誤，惟辯
    稱：並無提供場所，供人賭博，未授權被告乙○○兌換現金
    之事云云。至於被告乙○○、甲○○對於上揭犯行則坦承不
    諱。經查：
(一)、證人即共同被告乙○○於警詢時供陳：「（問：根據店內帳
    冊清單，9月20日16時接班時代幣加現金總共70000元【含現
    金12500元，代幣57500元），另你當班時段記載投幣7120元
    、退幣5500元是何人記載？客人投、退幣時你如何處理？）
    是我本人記載，客人持現金以10比1或1比1方式兌換代幣，
    例如，新台幣100元可以兌換10枚代幣，退幣時有些機台以
    洗分方式兌換現金，有些是採退代幣方式兌換現金，大部分
    都是繼續玩，有些客人會以分數或代幣兌換現金」、「（問
    ：你昨【20】日當班時共有多少名客人退幣或洗分向你兌換
    現金？）我只記得只有一位客人以退幣方式向我兌換現金，
    ‧‧‧大約22時多，他中到大獎，就持機台所退代幣1000枚
    到櫃檯向我兌換新台幣1,000 元。」‧‧‧「另洗分機台是
    以代幣投入機台後，分別以1比2、1比10、1比20、1比50不
    等倍率顯示分數，如客人投中大倍率分數，會洗分後會要求
    繼續玩，或兌換現金，惟多數人都會繼續玩；‧‧‧我不記
    得甲○○昨日換了幾次代幣，只記得他以退幣兌換現金新台
    幣1000元共1次。」（見警卷第2-3頁）；復於98年9月21日
    偵查中結證稱：98年9月20日有洗分1000元給被告甲○○，
    且所有的機台，客人不玩時，都可以洗分等語（見偵查卷第
    12頁）。又於本院證述時稱：於警詢及偵查中所述均屬實。
(二)、又被告甲○○於本院審理中坦認確實於98年9月20日夜間在
    前揭處址，伊在店內把玩「悟空」機台，並於當日21時49分
    52秒至同日同時50分12秒以退幣兌換現金1000元等語明確。
(三)、再者，稽之「大順電子遊藝場」內之監視攝影光碟所翻拍之
    9張照片顯示被告甲○○於98年9月20日21時49分52秒至同日
    同時50分12秒手持黃色塑膠盒，內裝代幣至櫃台向被告乙○○兌換現金，整個兌換過程流暢，約20秒等情以觀，與被告
    甲○○及乙○○上開所述完全相符。
(四)、依照扣案之98年9月20日之帳單顯示，被告乙○○詳細記載
    現金12500元，代幣57500元，並記載當班時段投幣及退幣情
    形，依據退幣情形之記載，即可知悉被告乙○○於當班時段
    究竟兌換多少現金予客人。
(五)、被告乙○○係受僱於被告丙○○，在未經被告丙○○之同意
    下，依照常理不可能擅自決定以機台退幣兌換現金予被告甲○○及其他不特定之客人。
(六)、此外尚有「恐龍」1台、「悟空」10台、「吉宗」4台、「北
    斗」1台、「鴨忍」2台、「鬼武者」2台、「三國誌」1 台
    、「麻雀」1台、「石松」2台、「拳王」1台、「功夫」1台
    、「動物奇觀」6台、「彈珠」2台、「13支」2台、「鬥地
    主」1台、「黃金馬」2台、「賽狗」2台、「野人」2台、「
    武士」1台、「BAR」2台等共46台電動賭博機具、IC板45片
    、帳單及開洗分統計表計4紙、賭檯或兌換籌碼處之現金177
    00元、積分卡43張（100點32張、500點6張、1000點5張）、
    錄影電腦主機1組、螢幕1台、電子秤1台、1元代幣55775枚
    、10元代幣5670枚、店內照片17張、監視器光碟1片（含賭
    客以代幣兌換現金之鏡頭翻拍照片7張）扣案可證。
(七)、是以，綜合上開事證，是堪認被告乙○○與被告丙○○就上
    揭犯行自有犯意聯絡及行為分擔，被告甲○○有賭博犯行，
    均灼然甚明。被告丙○○辯稱並無兌換現金予賭客等詞，顯
    屬飾詞狡辯，意圖卸責之詞，自無足採信。本件事證明確，
    被告等犯行已堪認定，應依法論科。
二、論罪科刑：
(一)、按刑法第268條之意圖營利，只須主觀上有圖得利益之意思
    為已足，不以實際上取得利益為要件。又電子遊戲機之程式
    如於設計之初即已隱含該遊戲機具有較高獲勝機率，已非純
    粹射倖性得比擬，此從經營者必須花費鉅資購買或租用遊戲
    機台，聘雇員工兌換現金，並提供場所擺放而仍能獲利即明
    ，是該等提供賭博場所以擺設電子遊戲機與之對賭之行為，
    亦同時具有營利之意圖。核被告丙○○、乙○○所為，均係
    犯刑法第268條前段、後段之意圖營利供給賭博場所及聚眾
    賭博罪、刑法第266條第1項前段之在公眾得出入之場所賭博
    財物罪。被告甲○○係犯刑法第266條第1項前段之在公眾得
    出入之場所賭博財物罪。被告丙○○、乙○○就上開3個犯
    行，彼此間均有犯意聯絡及行為分擔，為共同正犯。又刑事
    法若干犯罪行為態樣，本質上原具有反覆、延續實行之特徵
    ，立法時既予特別歸類，定為犯罪構成要件之行為要素，則
    行為人基於概括之犯意，在密切接近之一定時、地持續實行
    之複次行為，倘依社會通念，於客觀上認為符合一個反覆、
    延續性之行為觀念者，於刑法評價上，即應僅成立一罪。學
    理上所稱「集合犯」之職業性、營業性或收集性等具有重複
    特質之犯罪均屬之，例如經營、從事業務、收集、販賣、製
    造、散布等行為概念者是。是被告丙○○自98年6月間被告
    乙○○任職時起迄98年9月20日為警查獲止之提供賭博場所
    聚眾賭博而與不特定賭客（含被告甲○○在內）對賭並營利
    之營業性行為，係在密集期間內以相同之方式持續進行，未
    曾間斷，是被告丙○○、乙○○此多次共同提供賭博場所聚
    眾賭博及賭博之犯行，即具有反覆、延續實行之特徵，從而
    在行為概念上，縱有多次犯行，仍應評價認係包括一罪之集
    合犯。又被告丙○○、乙○○係以一行為同時觸犯上開罪名
    ，為想像競合犯，應依刑法第55條規定，應依情節較重之刑
    法第268條後段意圖營利聚眾賭博罪處斷。
(二)、被告丙○○所經營之「大順電子遊藝場」（原名中正電子遊
    戲場），固係自93年6月18日核准設立，惟依卷內現有證據
    並無顯示被告丙○○係自93年6月18日核准設立之日起即在
    經營賭博性電動機具，況此部分亦未據起訴，本院無從併予
    審判，附此敘明。
(三)、爰審酌被告丙○○身為負責人，意圖營利提供賭博場所聚眾
    賭博，助長投機風氣，危害社會善良風俗，兼考量其犯罪所
    得，並慮及被告丙○○犯罪後否認犯行之犯後態度，被告甲○○於警詢及偵查中否認犯行，迄本院審理中始坦認犯行之
    犯後態度，妨害法院對於事實之發現被告乙○○為受僱之員
    工，犯行較輕等一切情狀，分別量處如主文所示之刑，並諭
    知易科罰金或易服勞役之折算標準。
三、又被告乙○○前未曾因故意犯罪受有期徒刑以上刑之宣告，
    有臺灣高等法院被告全國前案紀錄表1份在卷可按，足認被
    告素行良好，本件被告乙○○僅係受雇之人，為家庭生計短
    於思慮，而為上開犯行，致罹刑典，兼衡以被告犯罪情節非
    鉅，且犯後均坦認犯行，態度良好，經此罪刑之宣告後，應
    知警惕而無再犯之虞，本院因認暫不執行其刑為當，予以宣
    告緩刑2年，以啟自新。
四、末按，沒收為從刑之一種，依主從不可分之原則，應附隨緊
    接於主刑之下而同時宣告；又共同正犯因相互間利用他人之
    行為，以遂行其犯意之實現，本於責任共同之原則，有關沒
    收部分，對於共犯間供犯罪所用之物，自均應為沒收之諭知
    。再者，刑法第268條第2項為同法第38條之特別規定，祇要
    係當場賭博之器具、在賭檯或兌換籌碼處之財物，不問屬於
    犯人與否，皆應依該條項規定宣告沒收，且擺設電動賭博機
    賭博行為與一般賭博行為不同，擺設人每日開機營業時起，
    即處於隨時供不特定賭客投幣與其對賭之狀態，就擺設人而
    言，每日一旦開機營業，即認應已開始賭博行為，是既係營
    業時為警查獲，不論查獲時有無賭客在場賭博，查扣之賭博
    性電玩機具均屬當場賭博之器具，應依刑法第268條第2項沒
    收之（司法院（82）廳刑一字第883號、司法院（78）廳刑
    一字第1692號函文研究意見參照）。
(一)、查扣案之「恐龍」1台、「悟空」10台、「吉宗」4台、「北
    斗」1台、「鴨忍」2 台、「鬼武者」2台、「三國誌」1台
    、「麻雀」1台、「石松」2台、「拳王」1台、「功夫」1台
    、「動物奇觀」6台、「彈珠」2台、「13支」2台、「鬥地
    主」1台、「黃金馬」2 台、「賽狗」2台、「野人」2台、
    「武士」1台、「BAR」2 台等共46台電動賭博機具（含IC板
    45片）係屬於當場賭博之器具，至於現金17700元則屬於在
    賭檯或兌換籌碼處之財物，應依刑法第266條第2項規定，不
    問屬於犯人與否，依共犯連帶責任之規定，均併予宣告沒收
    。
(二)、扣案帳單及開洗分統計表計4紙、積分卡43張（100點32張、
    500點6張、1000點5張）、錄影電腦主機1組、螢幕1台、電
    子秤1台、1元代幣55775枚、10元代幣5670枚等物，係該店
    即被告丙○○所有，供犯本罪所用之物，皆應依刑法第38條
    第1項第2款規定，宣告沒收。
(三)、至於賭客即被告甲○○在店內把玩電動賭博機具，因中大獎
    於當日以退幣兌換現金1000元，除以兌換取得之1000元中，
    再換取200元之代幣，繼續把玩，至於兌換所得餘款800元，
    雖未扣案，然係被告甲○○犯罪所得之物，應依刑法第38條
    第1項第3款規定，宣告沒收。
據上論斷，應依刑事訴訟法第299條第1項前段，第28條、第266
條第1項、第2項、第268條、第55條、第41條第1項前段、第42條
第3項、第74條第1項第1款、第38條第1項第2款、第3款，刑法施
行法第1條之1，判決如主文。
本案經檢察官洪政和到庭執行職務。
中    華    民    國    98    年    12    月    14    日
                    刑事第二庭  法  官  李水源
以上正本證明與原本無異。
如不服本判決應於收受判決後10日內向本院提出上訴書狀，並應
敘述具體理由。其未敘述上訴理由者，應於上訴期間屆滿後20日
內向本院補提理由書 (均須按他造當事人之人數附繕本)「 切勿
逕送上級法院」。
                                書記官  潘正苓
中    華    民    國    98    年    12    月    14    日
附錄本案所犯法條全文
中華民國刑法第266條
在公共場所或公眾得出入之場所賭博財物者，處一千元以下罰金
。但以供人暫時娛樂之物為賭者，不在此限。
當場賭博之器具與在賭檯或兌換籌碼處之財物，不問屬於犯人與
否，沒收之。
中華民國刑法第268條
意圖營利，供給賭博場所或聚眾賭博者，處三年以下有期徒刑，
得併科三千元以下罰金。


司法院資訊處製作；財團法人民間司法改革基金會備份。
